【裁判字號】    95,上易,224
【裁判日期】    950207
【裁判案由】    毒品危害防制條例等
【裁判全文】
臺灣高等法院刑事判決                 95年度上易字第224號
上  訴  人  台灣宜蘭地方法院檢察署檢察官
被      告  甲○○
                    （另案在臺灣宜蘭監獄執行中）
上列上訴人因被告違反毒品危害防制條例案件，不服臺灣宜蘭地
方法院94年度易字第382號，中華民國94年12月20日第一審判決
（起訴案號：臺灣宜蘭地方法院檢察署94年度偵字第984、2546
號），提起上訴，本院判決如下：
    主  文
上訴駁回。
    理  由
一、本案經本院審理結果，認原審法院就被告被訴自民國93年9
    月21日起至94年5月11日止施用第二級毒品罪部分，以被告
    前因施用毒品經送觀察、勒戒執行完畢釋放之時間為88年9
    月13日相距已逾五年，依照新修正之毒品危害防制條例第20
    條第3項規定，應再聲請令入勒戒處所施以觀察、勒戒。乃
    檢察官逕行起訴，其起訴之程序違背規定而為不受理之判決
    ，至被訴自民國93年9月4日起至93年9月20日止之施用第二
    級毒品部分，則因同一案件業經判決確定而為免訴之判決，
    經核均無不合，應予維持，並引用原審判決書之理由（如附
    件理由欄乙部分）。
二、檢察官就原審法院判決免訴、不受理部分不服，提起上訴，
    其上訴意旨略以：被告甲○○前因施用毒品案件，經觀察、
    勒戒完畢後，認無繼續施用毒品之傾向，於88年9月13日釋
    放，並由本署檢察官以88年度偵字2071號為不起訴處分確定
    ，其後被告於5年內，又因施用毒品案件，經臺灣宜蘭地方
    法院於93年9月3日，以93年度羅簡字第229號判處有期徒刑3
    月確定。有本署前案資料查註紀錄表、全國施用毒品案件紀
    錄表、法務部全國檢察官線上查詢刑案人犯在監所最新資料
    報表各1份在卷可稽。本件被告施用第二級毒品安非他命之
    犯行，距其前於88年9月13日觀察、勒戒執行完畢釋放之時
    間，雖已逾5年，形式上固符合毒品危害防制條例第20條第3
    項規定，惟被告既尚曾於該次觀察、勒戒完畢5年內，再犯
    施用第二級毒品之罪，顯見前述治療程序並未有效禁絕其毒
    癮，依前揭說明，被告本件施用第二級毒品之犯行即無從適
    用毒品危害防制條例第20條「初犯」之規定，重行聲請觀察
    、勒戒或強制戒治之餘地。因請求撤銷原判決，另為適法之
    判決云云。惟查毒品危害防制條例第20條第3項規定。「依
    前項規定為觀察、勒戒或強制戒治執行完畢釋放後，5年後
    再犯第10條之罪者，適用本條第2項之規定」觀之，5年後再
    犯第10條之罪者之5年，係指之前所為之觀察、勒戒或強制
    戒治執行完畢釋放而言，並無例外之規定，被告於93年9月
    21日起所犯之施用第二級毒品部分，距被告前因施用毒品經
    送觀察、勒戒於88年9月13日執行完畢釋放之日已逾5年，自
    應再聲請令入勒戒處所施以觀察、勒戒，不因其於先前5年
    內再犯施用毒品罪而被判處罪刑而受影響，是檢察官此部分
    之上訴為無理由，至免訴部分上訴意旨未具體指摘原判決有
    何不當，亦無理由，俱應予駁回，並不經言詞辯論為之。
據上論斷，應依刑事訴訟法第368條、第372條、第364條，判決
如主文。
中    華    民    國    95    年    2     月    7     日
                刑事第二十庭  審判長法  官  尤  豐  彥
                                    法  官  吳  鴻  章
                                    法  官  張  明  松
以上正本證明與原本無異。
不得上訴。
                                    書記官  廖  逸  柔
中    華    民    國    95    年    2     月    9     日


司法院資訊處製作；財團法人民間司法改革基金會備份。
